最高法院民事判決　　　　　　　九十六年度台上字第二七六號
上　訴　人　甲○○
　　　　　　　　　　5樓
　　　　　　丁○○
　　　　　　戊○○
　　　　　　乙○○
　　　　　　丙○○
共　　　同
訴訟代理人　潘永芳律師
被 上訴 人　己○○
訴訟代理人　沈　棱律師
被 上訴 人　中國石油股份有限公司
法定代理人　庚○○
訴訟代理人　丁福慶律師
被 上訴 人　行政院國軍退除役官兵輔導委員會
法定代理人　辛○○
訴訟代理人　沈　棱律師
上列當事人間請求損害賠償事件，上訴人對於中華民國九十五年
八月二十二日台灣高等法院更審判決（九十二年度訴更(一)字第一
三號），提起上訴，本院判決如下：
    主  文
原判決除假執行部分外廢棄，發回台灣高等法院。
    理  由
本件被上訴人中國石油股份有限公司（下稱中油公司）之法定代
理人更易為庚○○，行政院國軍退除役官兵輔導委員會（下稱退
輔會）之法定代理人更易為辛○○，並均經其聲明承受訴訟，核
無不合，先予敘明。
次查上訴人主張：被上訴人己○○（下稱己○○）受僱於退輔會
，擔任中油公司油罐車之司機，於民國八十五年一月二十日上午
七時二十分許，駕駛車號ＲＧ一九六五號之油罐車，途經基隆市
○○○路與中油貨櫃專用道左轉時，疏於注意車前狀況，且以時
速六十至七十公里超速行駛，致右後輪撞及正欲穿越道路之被害
人蘇蔡菊子，並輾過被害人腹部，造成腹部內腔出血、脊椎及骨
盆折裂，送醫不治死亡。伊等分別為被害人之配偶、子、女，除
上訴人甲○○已支出殯葬費新台幣（下同）四十六萬六千元外，
且因被害人死亡，致伊等精神痛苦，被上訴人亦應分別連帶賠償
精神上損害各八十萬元等情，爰依侵權行為損害賠償之法律關係
，求命被上訴人連帶給付上訴人乙○○、丙○○、丁○○、戊○
○各八十萬元，甲○○一百二十六萬六千元，並各加付法定遲延
利息之判決。
中油公司以：己○○並非伊公司僱用之人，且退輔會依合約除提
供司機外，並派駐二名管理員，負責指揮監督司機。縱認伊需負
連帶責任，亦因己○○未依伊與退輔會所立承攬契約之約定路線
行駛，不可歸責於伊；己○○、退輔會則以：己○○駕駛車輛，
未行駛肇事之路線，且油灌車空重十公噸，若有輾壓被害人身體
，必然血肉模糊，不可能僅腹腔內出血而已，又比對被害人外衣
輪胎印寬，與己○○所駕之油灌車車輪之輪寬亦不一致，被害人
非遭己○○所駕車輛輾壓致死各等語，資為抗辯。
原審為上訴人敗訴之判決，無非以：上訴人主張己○○於上揭時
地駕駛車號ＲＧ一九六五號之油罐車，因過失撞擊、輾壓被害人
蘇蔡菊子，致蘇蔡菊子受傷，送醫不治死亡等情，以證人吳璟暉
之證言為唯一論據。惟證人吳璟暉雖於刑事庭多次證述曾目擊己
○○駕駛油罐車肇事並逃逸乙節，然綜合證人吳璟暉於警訊、偵
查、台灣基隆地方法院及原審刑事庭審理時，所證述之內容為其
駕車尾隨油罐車後，親見被害人蘇蔡菊子倒下後，油罐車右後輪
以橫壓之方式，自被害人腹部中間直接輾壓而過，被害人並因輾
壓而造成身體翹起之反應。油罐車輾壓後僅煞車一至三秒時間，
隨即加速往五堵石門油庫行駛，證人駕車自後追趕直至油罐車入
石門油庫為止，當時證人手錶時間是上午七時二十分，而肇事地
點至中油油庫之路程約為二公里，車禍係在油罐車進入油庫前一
、二分鐘即約為上午七時十八分左右發生；油罐車肇事後，證人
吳璟暉在後追趕時看碼錶的時速是七十公里。又本件肇事地點至
石門油庫之行車時間，依時速四十至五十公里計算約為二分鐘等
情，業經檢察官勘驗屬實，有勘驗筆錄可證，堪認證人所指本案
車輛肇事時間約為七時十八分左右，肇事後油罐車加速進入油庫
之時速均維持七十公里左右。然依裝置於己○○油罐車上之行車
（速率）紀錄儀紀錄紙，經委請中央警察大學為該段時間每一分
鐘時間速率之鑑定，經鑑定結果：該油罐車八十五年一月二十日
上午七時○分起至七時十分間速度均為○，七時十一分起至七時
十六分之速度為五○至一○公里起伏不等，七時十七分之速度為
六十八公里，其後七時十八分起至七時三十三分之速度均為○等
情，有該校九十三年三月五日校鑑科字第○九二○○○一二六一
號鑑定書乙份可佐，並經中央警察大學副教授程玉傑於原審刑事
庭結證屬實，並未如證人吳璟暉所指：油罐車肇事時起至加速逃
逸現場，經其一路追趕一、二分鐘後直至入油庫止之七時十八分
左右至七時二十分之間，有維持時速達七十公里之情事。又系爭
油罐車右後輪為二重型胎併列，有照片可憑，苟被害人腹部曾遭
十公噸重之油罐車以橫面方式直接輾壓而過，其身體應呈扁平狀
且骨頭應呈粉碎狀，然依台灣基隆地方法院檢察署檢察官督同法
醫師相驗結果，被害人致死之創傷為脊椎及右骨盆骨折，致腹腔
內出血死亡，有驗斷書可稽。參酌法醫驗斷書所載被害人受傷情
形，認：被害人並未被車輛輾過，被害人之傷必係被車輛後半部
所撞傷，有台灣高等法院檢察署八十六年四月二十九日檢仁醫第
四○一八號函文可參。法務部調查局亦認被害人之傷勢應非遭系
爭油罐車直接輾過。被害人受傷送醫之財團法人長庚紀念醫院函
覆原審法院刑事庭，謂依當時病歷並無身體有輪胎印痕之記載。
被害人蘇蔡菊子於車禍當時身著之衣服，經檢察官勘驗結果雖認
：衣服上有明顯輪胎輾壓過之痕跡，有勘驗筆錄可按，惟檢察官
之勘驗筆錄，並未載明究為何種輪胎所輾壓。而將被害人所著衣
服送請台灣高等法院檢察署法醫中心及法務部調查局鑑驗，經運
用精密科學儀器檢視結果，於該衣服上亦無法採得相關輪胎之跡
證資料。是被害人之腹部是否確如證人吳璟暉所證遭油罐車輾壓
過，實屬可疑。證人吳璟暉於本件車禍發生後於警訊時證稱伊當
時緊跟在肇事車輛後，看得很清楚，伊看到的是車號「RC-965號
」油罐車，非「RG-965號」油罐車云云，是證人吳璟暉並不能明
確指認當時肇事之車輛即係被上訴人己○○所駕駛車號RG-965號
油罐車。綜上所述，證人吳璟暉之證言有瑕疵，該唯一證據自不
足以證明本件車禍係被上訴人己○○所為。從而上訴人依民法第
一百八十四條第一項、第一百八十八條第一項規定，請求被上訴
人連帶賠償慰藉金各八十萬元，及連帶再給付上訴人甲○○殯葬
費四十六萬六千元本息，為無理由，應予駁回等詞，為其判斷之
基礎。
惟查證人吳璟暉於本件車禍發生後於警訊時證稱伊當時緊跟在肇
事車輛後，看得很清楚，伊看到的是車號「RC-965號」油罐車，
非「RG-965號」油罐車云云，則車牌「RC-965號」是否亦為油罐
車，肇事時該車是否亦經過系爭車禍肇事路段，關係己○○所辯
肇事時未行經肇事路段，非肇事車輛，是否可信。倘該「RC-965
號」非油罐車，並未行經肇事地點，則是否有該證人誤認「RG-9
65號」為「RC-965號」之可能，首待澄清。次查依台灣高等法院
檢察署第四○一八號函文中記載：被害人蘇蔡菊子之傷勢必係被
車輛後半部所撞傷。內政部警政署刑事警察局亦認被害人之傷勢
，法醫學上有可能係遭重型車輛之車輪輾壓所造成，有該局九十
二年九月四日刑醫字第○九二○一六三五四五號函可憑（見原審
九十一年度交上更(二)字第四五號刑事卷(一)第八八頁）。證人吳璟
暉則證稱：伊尾隨其後，見油罐車之右後輪從死者腹部輾過等語
，彼此殊異。按該證人尾隨肇事車輛行駛，在肇事時，該證人、
肇事車輛與被害人所處相關位置為何？有無可能看清肇事情況，
原審未遑詳為查明被害人之傷究係遭車輛後半部撞擊所致，亦係
遭重型車輛之車輪輾壓造成，遽謂被害人於車禍當時身著之衣服
，並無證據證明有輪胎輾壓過之痕跡，即為不利於上訴人之認定
，自欠允洽。上訴論旨執以指摘原判決不當，求予廢棄，非無理
由。
據上論結，本件上訴為有理由。依民事訴訟法第四百七十七條第
一項、第四百八十八條第二項，判決如主文。
中　　華　　民　　國　九十六　年　　二　　月　　一　　日
                      最高法院民事第六庭
                          審判長法官  許　朝　雄
                                法官  謝　正　勝
                                法官  鄭　玉　山
                                法官  吳　麗　女
                                法官  袁　靜　文
      本件正本證明與原本無異
                                      書  記  官
中　　華　　民　　國　九十六　年　　二　　月　 十四 　日
                                                      v
